臺灣板橋地方法院民事判決　　　　　　 95年度重訴字第115號
原　　　告　庚○○
　　　　　　丙○○
　　　　　　丁○○民國78年.
　　　　　　戊○○民國78年.
　　　　　　己○○民國80年.
兼 上 3 人
法定代理人　辛○○
共　　　同
訴訟代理人　莊志遠律師
被　　　告　甲○○陳春鎮之承.
　　　　　　乙○○陳春鎮之承.
上列當事人間請求損害賠償事件，原告提起刑事附帶民事訴訟（
94年度重附民字第24號），經刑事庭移送，本院於民國96年5 月
31日言詞辯論終結，判決如下：
    主      文
被告應給付原告庚○○新台幣捌拾萬伍仟柒佰貳拾柒元、原告
丙○○新台幣壹佰壹拾貳萬肆仟伍佰陸拾貳元、原告辛○○新台
幣貳佰零陸萬玖仟壹佰捌拾柒元、原告丁○○新台幣壹佰零萬
伍仟柒佰玖拾元、原告戊○○新台幣壹佰壹拾壹萬零柒佰玖拾
元、原告己○○新台幣壹佰貳拾伍萬貳仟零貳拾肆元，及均自
民國九十四年四月十九日起至清償日止，按年息百分之五計算之
利息。
原告其餘之訴駁回。
訴訟費用由被告負擔百分之二十一，餘由原告負擔。
本判決第一項於原告庚○○以新台幣貳拾柒萬元、原告丙○○以
新台幣拾柒萬元、原告辛○○以新台幣陸拾捌萬元、原告丁○○以新台幣拾肆萬元、原告戊○○以新台幣拾柒萬元、原告
己○○以新台幣肆拾壹萬元供擔保後，得假執行。
其餘假執行之聲請駁回。
    事實及理由
甲、程序方面：
    查本件被告陳春鎮已於訴訟繫屬後之民國（下同）95年4 月
    6 日死亡，其第一順位繼承人均已聲明拋棄繼承，第二順位
    繼承人於繼承開始前均已死亡，第三順位之繼承人除甲○○
    、乙○○2 人未拋棄繼承外，其餘繼承人均聲明拋棄繼承並
    經本院家事法庭准予備查在案等情，已據本院依職權查明屬
    實，且裁定命甲○○、乙○○為被告甲○○之承受訴訟人續
    行訴訟，該裁定業已確定，是本件即應由被告甲○○、乙○○2 人承受並續行訴訟，合先敘明。
乙、實體方面：
一、原告主張：
    (一)陳春鎮於93年（起訴書誤載為94年）11月24日23時35分許
      ，與楊順鋒發生爭執，持刀朝向楊順鋒之頸部、頭部砍殺
      ，楊順鋒經送醫急救，延至93年11月25日2 時40分許，終
      因頸部、頭部遭砍殺，致右內頸靜脈及左鎖骨下靜脈斷裂
      ，導致出血性休克死亡。陳春鎮持刀殺人犯行，經檢察官
      提起公訴後，業經鈞院以94年度重訴字第9 號判決在案，
      是陳春鎮之侵權行為堪可認定，原告為楊順鋒之父母、配
      偶及子女，依民法第184 條第1 項前段、第192 條、第19
      4 條規定，陳春鎮對原告等人負有損害賠償責任，而陳春
      鎮已於起訴後死亡，被告甲○○、乙○○2 人為其繼承人
      ，自應繼承陳春鎮之上開債務。
    (二)原告所受損害及請求金額如下：
      (1)原告庚○○部分計新台幣（下同）3,395,316元：
        1.扶養費用395,316元：
          原告庚○○係24年出生，依台灣居民生命表，原告楊
          添丁之餘命為7.36年，以每月扶養金額20,000元計算
          ，因原告庚○○育有包括被害人楊順鋒在內共4 名子
          女，楊順鋒每月應負擔之扶養費為5,000 元，則1 年
          之扶養費為60,000元，於扣除中間利息後，原告楊添
          丁得請求之扶養費金額為395,316 元。
        2.精神慰撫金3,000,000元：
          被害人楊順鋒為原告子女，係身心障礙人士，自小由
          原告悉心照顧，今因陳春鎮一時氣憤，造成原告與子
          天人永隔，白髮人送黑髮人，原告之悲痛無以復加，
          故此精神慰撫金之數額實屬相當。
      (2)原告丙○○部分計3,692,178元：
        1.扶養費用692,178元：
          原告丙○○係30年出生，依台灣居民生命表，原告楊
          江秋之餘命為15.05 年，以每月扶養金額20,000元計
          算，因原告庚○○育有包括被害人楊順鋒在內共4 名
          子女，楊順鋒每月應負擔之扶養費為5,000 元，則1
          年之扶養費為60,000元，於扣除中間利息後，原告楊
          江秋得請求之扶養費金額為692,178 元。
        2.精神慰撫金3,000,000元：
          理由同原告庚○○。
      (3)原告辛○○部分計10,715,282元：
        1.喪葬費439,738元。
        2.為楊順鋒支付之醫療費為2,648元。
        3.扶養費用5,272,896 元：
          原告辛○○係60年出生，依台灣居民生命表，原告羅
          翠琴之餘命為40.96 年，以每月扶養金額20,000元計
          算，1 年之扶養費為240,000 元，於扣除中間利息後
          ，原告維翠琴得請求之扶養費金額為5,272,896 元。
        4.精神慰撫金5,000,000元：
          被害人楊順鋒為原告之配偶，今因陳春鎮一時氣憤，
          造成原告與其夫天人永隔，其悲痛難以復加，故此精
          神慰撫金之數額實屬相當。
      (4)原告丁○○部分計5,641,574元：
        1.扶養費用641,574 元：
          原告係78年出生，待成年能獨立生活尚須4 年，以每
          月扶養金額15,000元計算，1 年之扶養費為180,000
          元，於扣除中間利息後，原告得請求之扶養費金額為
          641,574 元。
        2.精神慰撫金5,000,000元：
          被害人楊順鋒為原告之父親，今因陳春鎮一時氣憤，
          造成原告與其父天人永隔，其悲痛難以復加，故此精
          神慰撫金之數額實屬相當。
      (5)原告戊○○部分計5,785,574元：
        1.扶養費用785,574 元：
          原告係78年出生，待成年能獨立生活尚須5 年，以每
          月扶養金額15,000元計算，1 年之扶養費為180,000
          元，於扣除中間利息後，原告得請求之扶養費金額為
          785,574 元。
        2.精神慰撫金5,000,000元：
          被害人楊順鋒為原告之父親，今因陳春鎮一時氣憤，
          造成原告與其父天人永隔，其悲痛難以復加，故此精
          神慰撫金之數額實屬相當。
      (6)原告己○○部分計6,057,374元：
        1.扶養費用1,057,374 元：
          原告係80年出生，待成年能獨立生活尚須7 年，以每
          月扶養金額15,000元計算，1 年之扶養費為180,000
          元，於扣除中間利息後，原告得請求之扶養費金額為
          1,057,374 元。
        2.精神慰撫金5,000,000元：
          被害人楊順鋒為原告之父親，今因陳春鎮一時氣憤，
          造成原告與其父天人永隔，其悲痛難以復加，故此精
          神慰撫金之數額實屬相當。
    (三)訴之聲明：
      (1)被告應給付原告庚○○3,395,316 元、原告丙○○3,69
        2,178 元、原告辛○○10,715,282元、原告丁○○5,64
        1,574 元、原告戊○○5,785,574 元、原告己○○6,05
        7,374 元，並均自起訴狀繕本送達之翌日起至清償日止
        ，按年息5%計算之利息。
      (2)原告願供擔保請准宣告假執行。
二、被告甲○○、乙○○2 人均未於言詞辯論期日到場，亦未提
    出準備書狀作何聲明或陳述。
三、查原告主張原告等人分別為楊順鋒之父母、配偶及子女，楊
    順鋒於93年11月24日23時35分許，遭陳春鎮持刀砍殺頸部及
    頭部，經送醫急救，延至翌日即25日2 時40分許不治死亡，
    陳春鎮持刀殺人犯行，則經本院以94年度重訴字第9 號刑事
    判決判處有期徒刑12年6 月確定等情，已據其提出楊順鋒除
    戶戶籍謄本、原告等人戶籍謄本與戶口名簿為證，並經本院
    核閱刑事庭移送本件附帶民事訴訟案件時檢送之台灣板橋地
    方法院檢察署93年度偵字第19049 號偵查卷、93年度相字第
    1456號相驗卷及本院94年度重訴字第9 號刑事影印卷內相關
    資料無訛，且被告2 人並未於言詞辯論期日到場，亦未提書
    狀爭執，準此，自堪信原告之主張為真實。
四、按因故意或過失，不法侵害他人之權利者，負損害賠償責任
    ；不法侵害他人致死者，對於支出殯葬費之人，亦應負損害
    賠償責任；被害人對於第三人負有法定扶養義務者，加害人
    對於該第三人亦應負損害賠償責任；又不法侵害他人致死者
    ，被害人之父母、子女及配偶，雖非財產上之損害，亦得請
    求賠償相當之金額。民法第184 條第1 項前段、第192 條第
    1 項、第2 項及第194 條分別定有明文。本件被害人楊順鋒
    因遭陳春鎮持刀砍殺致死，依上開規定，陳春鎮對原告所受
    損害自負有賠償之責，惟陳春鎮已於起訴後死亡，即應由其
    繼承人即被告甲○○、乙○○2 人繼承其對原告所負之本件
    債務。茲就原告請求之項目及金額逐項審酌如下：
    (一)原告庚○○部分：
      (1)扶養費用：
        1.按直系血親相互間互負扶養之義務，為民法第1114條
          第1 款所明定。又民法第1117條第1 項規定：受扶養
          權利者，以不能維持生活而無謀生能力者為限。而同
          條第2 項規定：前項無謀生能力之限制，於直系血親
          尊親屬不適用之。即直系血親尊親屬受扶養者，仍須
          以不能維持生活者為限。是直系血親尊親屬如能以自
          己財產維持生活者，固無受扶養之權利，所稱「不能
          維持生活」，係指無財產足以維持生活而言。而扶養
          之程度，應按受扶養權利者之需要與負扶養義務者之
          經濟能力及身份定之，民法第1119條亦有明文。
        2.查原告庚○○係被害人楊順鋒之父，24年3 月 6日出
          生，有原告庚○○戶口名簿在卷可稽，於93年11月25
          日楊順鋒死亡時，年69歲，依94年臺閩地區男性簡易
          生命表所載，平均餘命尚有14.21 年，有本院依職權
          取得之94年臺閩地區男性簡易生命表可佐，原告請求
          以7.36年計算扶養期間既在上述平均餘命年限內，自
          無不可。又原告庚○○現年71歲，自陳之前擔任礦工
          ，目前無工作，僅有一房屋供自住，足認原告庚○○
          確無工作能力而不能維持生活，自有受楊順鋒扶養之
          權利。而原告庚○○蘭除楊順鋒外，另有3 名成年子
          女，有原告所提4 名子女之戶口名簿可資為憑，故對
          原告負扶養義務者即有4 人。又依行政院主計處公布
          之94年家庭收支調查報告所載，原告庚○○居住之台
          北縣每戶消費支出為768,576 元，每戶平均人數為3.
          51人，每人每月之消費支出為18,247元【計算式：76
          8, 576元÷3.51人÷12月＝18,247元，元以下四捨五
          入（以下同）】，原告誤引94年「全國」平均每戶家
          庭消費支出數額，計算每月20,000元扶養費用，顯然
          有誤，自不足採。故楊順鋒每年應負擔之扶養費用為
          54,741元【計算式：18,247元×12月÷4 人＝54,741
          元】，依霍夫曼計算法扣除中間利息後，原告庚○○
          可請求之扶養費應為335,727 元【計算式：54,741元
          ×6.0000000 （第1 年不扣除中間利息之霍夫曼係數
          ）＝335,727 元】，原告在上開範圍內之請求，即應
          准許。
      (2)精神慰撫金：
        查被害人楊順鋒為原告庚○○之三子，遭陳春鎮殺害亡
        故，致原告晚年喪子，足認其精神確實受有痛苦，本院
        斟酌際情況及兩造之身分、地位，並參酌原告庚○○自
        陳國小肄業，之前擔任礦工，目前沒有工作，僅有一間
        房屋供自住等情，認原告請求3,000,000 元，尚嫌過高
        ，應予核減為500,000 元，方屬公允，逾此數額之請求
        ，為無理由。
    (二)原告丙○○部分：
      (1)扶養費用：
        查原告丙○○係被害人楊順鋒之母，30年8 月2 日出生
        ，有原告丙○○戶口名簿在卷可稽，於93年11月25日楊
        順鋒死亡時，年63歲，依94年臺閩地區女性簡易生命表
        所載，平均餘命尚有21.28 年，有本院依職權取得之94
        年臺閩地區女性簡易生命表可佐，原告請求以15.05 年
        計算扶養期間既在上述平均餘命年限內，自無不可。又
        原告丙○○現年64歲，自陳之前擔任礦工，目前無工作
        ，與配偶共有一房屋供自住，足認原告丙○○確無工作
        能力而不能維持生活，自有受楊順鋒扶養之權利。而原
        告丙○○除楊順鋒外，另有3 名成年子女，有原告所提
        4 名子女之戶口名簿可資為憑，故對原告負扶養義務者
        即有4 人。又依行政院主計處公布之94年家庭收支調查
        報告所載，原告丙○○居住之台北縣每戶消費支出為76
        8,576 元，每戶平均人數為3.51人，每人每月之消費支
        出為18,247元，故楊順鋒每年應負擔之扶養費用為54,7
        41元，業已詳述如前，是依霍夫曼計算法扣除中間利息
        後，原告丙○○可請求之扶養費應為624,562 元【計算
        式：54,741元×11.0000000（第1 年不扣除中間利息之
        霍夫曼係數）＝624,562 元】，原告在上開範圍內之請
        求，即應准許。
      (2)精神慰撫金：
        查被害人楊順鋒為原告丙○○之三子，遭陳春鎮殺害亡
        故，致原告晚年喪子，足認其精神確實受有痛苦，本院
        斟酌際情況及兩造之身分、地位，並參酌原告丙○○自
        陳國小畢業，之前擔任礦工，目前沒有工作，僅有一間
        房屋供自住等情，認原告請求3,000,000 元，尚嫌過高
        ，應予核減為500,000 元，方屬公允，逾此數額之請求
        ，為無理由。
    (三)原告辛○○部分：
      (1)喪葬費：
        查原告辛○○主張其為楊順鋒支付喪葬費共計439,738
        元乙節，業已提出由達祿葬儀社開具之統一發票及費用
        明細表各1 份為證，堪信屬實，故原告此部分之請求應
        予准許。
      (2)醫療費：
        原告主張其為楊順鋒支出醫療費用2,648 元，已據其提
        出財團法人恩主宮醫院收據影本1 紙為證，堪予採信，
        是原告此部分之請求亦應准許。
      (3)扶養費用：
        1.按夫妻互負扶養之義務，其受扶養權利之順序與直系
          血親尊親屬同，民法第1116條之1 定有明文。又民法
          第1117條第1 項及第1119條規定，受扶養權利者，以
          不能維持生活而無謀生能力者為限，且扶養之程度，
          應按受扶養權利者之需要與負扶養義務者之經濟能力
          及身份定之。
        2.查原告辛○○係被害人楊順鋒之妻，60年2 月18日出
          生，有原告辛○○戶籍謄本在卷可稽，於93年11月25
          日楊順鋒死亡時，年33歲，依94年臺閩地區女性簡易
          生命表所載，平均餘命尚有48.91 年，惟其目前正值
          壯年，又有工作，至其依勞動基準法第54條第1 項第
          1 款所定強制退休年齡即60歲退休前，尚有27年之期
          間並無不能維持生活情事，是原告得受扶養之期間應
          僅有21.91 年【計算式：48.91 －27＝21.91 】，且
          原告辛○○至60歲退休時，其子女即原告丁○○、楊
          弦豫、己○○3 人均已成年且有謀生能力，對之亦有
          扶養義務，加計被害人楊順鋒在內，對原告有扶養義
          務者共計4 人，故被害人楊順鋒每年應負擔之扶養費
          為54,741元【計算式：18,247元×12月÷4 人＝54,7
          41元】，依霍夫曼計算法扣除中間利息後，原告羅翠
          琴可請求之扶養費為826,801 元【計算式：54,741元
          ×15.0000000（第1 年不扣除中間利息之霍夫曼係數
          ）＝826,801 元】，原告在上開範圍內之請求，應予
          准許。
      (4)精神慰撫金：
        被害人楊順鋒為原告辛○○之夫，遭陳春鎮殺害亡故，
        致原告33歲即喪偶，足認其精神確實受有痛苦，本院斟
        酌際情況及兩造之身分、地位，並參酌原告辛○○自陳
        國中畢業，目前以刻印章及打鑰匙為業，月入2 、3 萬
        元等情，認原告請求5,000,000 元，尚嫌過高，應予核
        減為800,000 元，方屬公允，逾此數額之請求，為無理
        由。
    (四)原告丁○○部分：
      (1)扶養費用：
        查原告丁○○係被害人楊順鋒之子，78年1 月15日出生
        ，有原告丁○○戶籍謄本在卷可稽，於93年11月25日楊
        順鋒死亡時，年15歲又10個月，至其20歲年成止，尚有
        4 年又2 月，是其主張尚有4 年之受扶養年限，即非無
        據。又父母對成年子女有扶養義務，乃民法第1116條之
        2 所明定，故原告丁○○除受楊順鋒扶養外，其母辛○○亦為扶養義務人。至原告以每月15,000元計算扶養費
        ，既在前述行政院主計處公布之台北縣每人每月消費支
        出18,247元之內，自無不可。是依霍夫曼計算法扣除中
        間利息後，原告丁○○可請求之扶養費為335,793 元【
        計算式：15,000元×12月×3.0000000 （第1 年不扣除
        中間利息之霍夫曼係數）÷2 人＝335,793 元】，原告
        在上開範圍內之請求，應予准許。
      (2)精神慰撫金：
        被害人楊順鋒為原告丁○○之父，遭陳春鎮殺害亡故，
        致原告幼年喪父，足認其精神確實受有痛苦，本院斟酌
        際情況及兩造之身分、地位，並參酌原告丁○○目前仍
        在就學等情，認原告請求5,000,000 元，尚嫌過高，應
        予核減為700,000 元，方屬公允，逾此數額之請求，為
        無理由。
    (五)原告戊○○部分：
      (1)扶養費用：
        查原告戊○○係被害人楊順鋒之子，78年12月29日出生
        ，有原告戊○○戶籍謄本在卷可稽，於93年11月25日楊
        順鋒死亡時，年14歲又11個月，至其20歲年成止，尚有
        5 年又1 月，是其主張尚有5 年之受扶養年限，即非無
        據。而原告戊○○除受楊順鋒扶養外，亦受其母辛○○
        扶養，且原告以每月15,000元計算扶養費，並無不當，
        均已詳述如前。是依霍夫曼計算法扣除中間利息後，原
        告戊○○可請求之扶養費為410,793 元【計算式：15,0
        00元×12月×4.0000000 （第1 年不扣除中間利息之霍
        夫曼係數）÷2 人＝410,793 元】，原告在上開範圍內
        之請求，應予准許。
      (2)精神慰撫金：
        被害人楊順鋒為原告戊○○之父，遭陳春鎮殺害亡故，
        致原告幼年喪父，足認其精神確實受有痛苦，本院斟酌
        際情況及兩造之身分、地位，並參酌原告戊○○目前仍
        在就學等情，認原告請求5,000,000 元，尚嫌過高，應
        予核減為700,000 元，方屬公允，逾此數額之請求，為
        無理由。
    (六)原告己○○部分：
      (1)扶養費用：
        查原告己○○係被害人楊順鋒之子，80年10月7 日出生
        ，有原告丁○○戶籍謄本在卷可稽，於93年11月25日楊
        順鋒死亡時，年13歲又1 個月，至其20歲年成止，尚有
        6 年又11月之受扶養年限。而原告己○○除受楊順鋒扶
        養外，亦受其母辛○○扶養，且原告以每月15,000元計
        算扶養費，並無不當，均已詳述如前。是依霍夫曼計算
        法扣除中間利息後，原告己○○可請求之扶養費為552,
        024 元【計算式：15,000元×12月×6.0000000 （第1
        年不扣除中間利息之霍夫曼係數）÷2 人＝552,024 元
        】，原告在上開範圍內之請求，應予准許。
      (2)精神慰撫金：
        被害人楊順鋒為原告己○○之父，遭陳春鎮殺害亡故，
        致原告幼年喪父，足認其精神確實受有痛苦，本院斟酌
        際情況及兩造之身分、地位，並參酌原告丁○○目前仍
        在就學中等情，認原告請求5,000,000 元，尚嫌過高，
        應予核減為700,000 元，方屬公允，逾此數額之請求，
        為無理由。
五、綜上所述，原告依侵權及繼承法律關係，請求被告甲○○、
    乙○○2 人賠償原告庚○○835,727 元【計算式：335, 727
    元（扶養費）＋500,000 元（精神慰撫金）＝835,727 元】
    、賠償原告丙○○1,124,562 元【計算式：624, 562元（扶
    養費）＋500,000 元（精神慰撫金）＝1,124,562 元】、賠
    償原告辛○○2,069,187 元【計算式：2,648 元（醫療費用
    ）＋439,738 元（殯葬費用）＋826,801 元（扶養費用）＋
    800,000 元（精神慰撫金）＝2,069,187 元】、賠償原告丁○○1,035,793 元【計算式：335,793 元（扶養費）＋700,
    000 元（精神慰撫金）＝1,035,793 元】、賠償原告戊○○
    1,110,793 元【計算式：410, 793元（扶養費）＋700,000
    元（精神慰撫金）＝1,110,793 元】、、賠償原告己○○1,
    252,024 元【計算式：552, 024元（扶養費）＋700,000 元
    （精神慰撫金）＝1,252,024 元】，暨均自起訴狀繕本送達
    翌日即94年4 月19日起至清償日止，按年息5%計算之利息，
    為有理由，應予准許。逾上開範圍之請求，則無理由，應予
    駁回。
六、原告陳明願供擔保，請求為假執行之宣告，就原告勝訴部分
    ，經核並無不合，爰分別酌定相當之擔保金額，予以准許。
    至原告敗訴部分，其訴既經駁回，假執行之聲請即失所附麗
    ，爰併駁回之。
七、本件事證已臻明確，兩造所為之其他主張、陳述並所提之證
    據，經審酌後，認均與本件之結論無礙，不再一一論述，附
    此敘明。
八、訴訟費用負擔之依據：民事訴訟法第79條、第85條第2 項。
中　　華　　民　　國　　96　　年　　6 　　月　　21　　日
                  民事第二庭    法　官　程怡怡
以上正本，係照原本作成。
如對本判決上訴，須於判決送達後20日內向本院提出上訴狀
中　　華　　民　　國　　96　　年　　6 　　月　　21　　日
                                書記官　華海珍
